臺灣橋頭地方法院民事裁定
111年度消債抗字第1號
抗  告  人  宋亮星  

代  理  人  黃勇雄律師（法扶律師）
上列抗告人因消費者債務清理條例事件聲請更生，對於民國110
年12月28日本院110年度消債更字第112號裁定提起抗告，本院裁
定如下：
    主  文
抗告駁回。
抗告程序費用新臺幣1,000元由抗告人負擔。
    理  由
一、抗告意旨略以：抗告人計算至民國110年5月1日止，尚積欠
    國泰世華銀行新臺幣（下同）438,952元、星辰銀行396,649
    元、台新銀行90,001元，合計925,602元，若不為處理，仍
    會繼續產生利息，所約定之利率復高於市場一般利率，如利
    息持續累積，以抗告人每月有限之薪資，恐無法負荷及償還
    。抗告人現年66歲餘，已達勞工工作之最大年限，勢將遭雇
    主辭退而失去收入，且現罹糖尿病、胃潰瘍等疾病，需長期
    服藥控制，每月需支出高額醫療費用，故需將所負之債務為
    根本之處理解決，避免無工作收入時，又背負上開債務，導
    致流落街頭之慘境。雖抗告人名下有坐落於臺南市○○區○○○
    段0000地號（面積165.94平方公尺、權利範圍10000分之222
    ）之土地（下稱系爭土地）及其上同段955建號即門牌號碼
    臺南市○○區○○街00號3樓之4建物（下稱系爭房屋，與系爭土
    地合稱系爭房地），然系爭房地業經國泰世華銀行聲請假扣
    押且經臺灣臺南地方法院（下稱臺南地院）民事執行處查封
    登記在案，抗告人無從變賣還款，縱經拍賣程序，是否有人
    應買，及拍得價金若干均不確定，原裁定逕以內政部不動產
    交易實價查詢服務網所示價值認定為66萬元，亦有未當，此
    應由國泰世華銀行於本件債務更生程序中表示處置系爭房地
    之意見，以解決抗告人所負全部債務，俾符消費者債務清理
    條例（下稱消債條例）第1條揭示之立法目的。原裁定未慮
    及上情，顯有違誤，為此請求廢棄原裁定，准予抗告人更生
    等語。　
二、按「為使負債務之消費者得依本條例所定程序清理其債務，
    以調整其與債權人及其他利害關係人之權利義務關係，保障
    債權人之公平受償，謀求消費者經濟生活之更生及社會經濟
    之健全發展，特制定本條例。」、「債務人不能清償債務或
    有不能清償之虞者，得依本條例所定更生或清算程序，清理
    其債務」，消債條例第1條、第3條分別定有明文。是消債條
    例之立法意旨，係認陷於經濟上困境之消費者若任其於惡性
    循環之債務窘境中自生自滅，其將衍生嚴重之社會問題，致
    難以維持安定之社會經濟秩序，故有分別情形依更生或清算
    之程序清理其債務之必要，藉以妥適調整其與各相關債權人
    等間之權利義務關係，以謀求消費者經濟生活之更生機會，
    從而健全社會經濟發展。惟私法上之債之關係，係以當事人
    間之信賴關係為基礎，為社會經濟組織之重要支柱，故當事
    人於以法律行為追求自己之利益之際，亦應顧及對方之利益
    ，並考量債權債務在社會上之作用，本於誠實及信用之原則
    ，行使其債權及履行其債務，故債務人之消費者欲以上開條
    例為其所負義務之調整者，自應本於誠信原則之本旨，僅在
    其不能清償債務或有不能清償之虞而使其陷於經濟上之困境
    時始得准許之，以避免其藉此善意之立法而惡意圖謀減免債
    務，致使社會陷於道德之危險，並因此使信用緊縮而造成社
    會經濟之動盪。
三、抗告人固主張依其目前資力，顯有不能清償債務情事，惟查
    ：
  ㈠抗告人雖稱系爭房地經債權人實施假扣押查封中，無法處分
    ，縱經拍賣，亦無法確定是否有人應買、價金若干等語。查
    系爭房地係於110年3月間經債權人國泰世華銀行聲請臺南地
    院予以假扣押登記在案，此有臺南地院民事執行處查封登記
    函在卷可參（本院110年度消債更字第112號卷《下稱消債更
    卷》第51頁正反面），然抗告人名下資產均為其債務之擔保
    ，抗告人雖不得處分經假扣押之財產，其債權人仍得透過強
    制執行程序就該部分資產獲得清償，是於計算抗告人所得處
    分之資產時，自不得因查封登記而將之排除在外。
  ㈡又系爭房屋111年度之課稅現值為60,200元、系爭土地111年
    公告現值則為194,900元，總價值為255,100元，有抗告人之
    稅務電子閘門財產所得調件明細表、系爭土地登記公務用謄
    本在卷可稽（本院卷第37、49頁）。惟系爭土地位於臺南市
    中西區，依內政部所公告110年度臺南市土地之公告現值係
    占一般正常交易價格之90.00%，顯見上開財產所得資料所載
    系爭房地之價值實際上乃低於一般正常交易價格，原審參酌
    系爭房屋照片（本院110年度司消債調字第111號卷《下稱司
    消債調卷》第86至89頁反面），認屋內雖凌亂，惟僅係堆置
    家具等廢棄物、牆壁剝落等，且供整棟使用之一樓大門口、
    走廊、樓梯均尚屬完整，認定系爭房地非全無交易價值，並
    以系爭房地附近之不動產交易實價登錄紀錄，查得同棟門牌
    號碼33號2樓之4且與系爭房地相同面積之房屋於110年4月間
    交易價格為總價66萬元（消債更卷第69至70頁），認定為系
    爭房地之交易價值，尚屬合理有據。故系爭房地如經變賣後
    以66萬元清償，即可大幅減輕抗告人所負擔之總債務，加計
    抗告人之國泰人壽保險解約金4,281元（參消債更卷第8頁）
    ，其負債將因此僅餘261,321元（計算式：債務總額925,602
    元－保險解約金4,281元－系爭房地價值660,000元＝261,321元
    ）。抗告人以系爭房地業經查封登記，且將來拍賣程序無法
    確定是否有人應買及價金若干，認應逕予排除於其資產範圍
    之外，難認有據。
  ㈢查抗告人自105年12月2日起任職於盈泰工程有限公司（下稱
    盈泰公司）擔任專任技師，依薪資表所示，每半年領取125,
    000元，每月平均薪資約20,833元，每月領有國民年金5,238
    元，此外別無其他收入來源，業經原審認定綦詳，並有財產
    及收入狀況說明書、勞動部勞工保險局函文、勞工保險被保
    險人投保資料表、自願職保被保險人投保資料表、綜合所得
    稅各類所得資料清單暨國稅局財產歸屬資料清單、在職證明
    書、薪資表、薪轉帳戶存摺封面暨內頁交易明細、領取國民
    年金帳戶存摺封面暨內頁交易明細在卷可稽（司消債調卷第
    18至20、25至26頁；消債更卷第14至19、23至27、67至68頁
    ），是以薪資表所示每月平均薪資20,833元加計國民年金5,
    238元後，共26,071元作為核算其現在償債能力之基礎，應
    能反映真實收入狀況。再按消債條例之立法目的，係為使不
    幸陷入經濟困境之人得以清理債務、重建生活，並在清理過
    程中能保有符合人性尊嚴之最低基本生活，而非維持債務人
    過去慣常之寬裕生活。茲以內政部公告之110年度高雄市每
    人每月最低生活費用13,341元之1.2倍即16,009元計算，抗
    告人每月收支相抵後，尚有餘額10,062元（計算式：26,071
    元－16,009元＝10,062元）。則以其每月餘款清償其處理名下
    資產後剩餘之負債261,321元，約需2年餘可清償完畢【計算
    式：261,321元÷（10,062元×12月）≒2.16年】。雖抗告人為
    45年2月生，已逾法定退休年齡，惟其為盈泰公司專職工程
    師，目前收入尚稱穩定，應可逐期清償所欠債務，堪認客觀
    上並無不能清償債務或有不能清償之虞之情事，是抗告人並
    不符合更生之要件，堪以認定。
四、綜上所述，抗告人並無不能清償債務或有不能清償之虞之情
    事，原審據此駁回其更生之聲請，核無違誤。抗告意旨指摘
    原裁定不當，求予廢棄並准抗告人為更生之聲請，為無理由
    ，應予駁回。
五、據上論結，本件抗告為無理由，裁定如主文。　　　　
中　　華　　民　　國　　111 　年　　8 　　月　　29　　日
                  民事第三庭  審判長法  官  張維君
                                    法  官  王碩禧
                                    法  官  楊捷羽    
以上正本係照原本作成。
本裁定不得再抗告。
中　　華　　民　　國　　111 　年　　8 　　月　　29 　日
                                    書記官　黃盈菁